【裁判字號】    95,訴,82
【裁判日期】    950329
【裁判案由】    毒品危害防制條例
【裁判全文】
臺灣基隆地方法院刑事判決                95年度訴字第82號
公  訴  人  臺灣基隆地方法院檢察署檢察官
被      告  己○○
選任辯護人  詹振寧  律師
被      告  戊○○
指定辯護人  本院公設辯護人  丙○○
上列被告因毒品危害防制條例案件，經檢察官提起公訴（94年度
偵字第4171號），本院判決如下：
    主  文
己○○共同販賣第一級毒品，累犯，處有期徒刑玖年，扣案之第
一級毒品海洛因玖包（合計淨重柒點玖公克、空包裝重貳點零捌
公克）均沒收銷燬之；電子磅秤貳臺、塑膠夾鏈袋肆佰肆拾壹只
、行動電話肆支（內含SIM卡肆張）均沒收；犯罪所得新台幣壹仟
玖佰元沒收之，如全部或一部不能沒收時，以其財產抵償之。又
連續販賣第二級毒品，累犯，處有期徒刑捌年，扣案之第二級毒
品甲基安非他命肆包（合計毛重參點參柒壹公克）均沒收銷燬之
，電子磅秤貳臺、塑膠夾鏈袋肆佰肆拾壹只、行動電話肆支（內
含SIM卡肆張）均沒收之；犯罪所得新台幣肆仟元，沒收之，如全
部或一部不能沒收時，以其財產抵償之。應執行有期徒刑拾陸年
，扣案之第一級毒品海洛因玖包（合計淨重柒點玖公克、空包裝
重貳點零捌公克）、第二級毒品甲基安非他命肆包（合計毛重參
點參柒壹公克）均沒收銷燬之；電子磅秤貳臺、塑膠夾鏈袋肆佰
肆拾壹只、行動電話肆支（內含SIM卡肆張）均沒收；犯罪所得，
共新台幣伍仟玖佰元，沒收之，如全部或一部不能沒收時，以其
財產抵償之。
戊○○共同販賣第一級毒品，處有期徒刑柒年陸月。扣案之第一
級毒品海洛因玖包（合計淨重柒點玖公克、空包裝重貳點零捌公
克）均沒收銷燬之；電子磅秤貳臺、塑膠夾鏈袋肆佰肆拾壹只、
行動電話肆支（內含SIM卡肆張）均沒收；犯罪所得新台幣壹仟玖
佰元沒收之，如全部或一部不能沒收時，以其財產抵償之。
    事  實
一、己○○曾於民國（下同）91年間，因偽造文書案件，經本院
    判處有期徒刑5月確定，甫於94年2月16日執行完畢，仍不知
    悔改，明知甲基安非他命係毒品危害防制條例所列第二級毒
    品，不得非法持有或販賣，竟意圖營利基於販賣第二級毒品
    甲基安非他命之概括犯意，先向綽號「阿三」之男子購入甲
    基安非他命，伺機販售牟利，遂自94年9月30日起至同年10
    月18日止，在其租居處基隆市○○街180之1號2樓，透過000
    0000000門號行動電話，與購買毒品施用之人乙○○（綽號
    松鼠）聯繫，連續以1包新台幣（下同）2千元或1千元價格
    ，販售甲基安非他命予乙○○（詳細販賣時間、地點、價
    格如附表所示），合計販賣所得新台幣4千元。
二、己○○與戊○○明知海洛因係毒品危害防制條例所列第一級
    毒品，不得非法持有或販賣，二人竟意圖營利共同基於販賣
    第一級毒品海洛因犯意之聯絡，由己○○先向綽號「阿三」
    之男子購入海洛因，伺機販售牟利，於94年10月6日晚上10
    時許，丁○○在基隆市廟口附近以0000000000門號行動電話
    ，撥打己○○所使用之0000000000門號行動電話，向己○○
    購買2千元之海洛因，雙方談妥後，己○○將戊○○使用之0
    000000000門號行動電話告知丁○○，要丁○○與戊○○聯絡
    ，己○○再電話告知租居在基隆市○○街180之1號2樓之戊○○，稍後會有人打電話來購買2千元之海洛因，丁○○隨即於
    同日晚上10時57分5秒許撥打戊○○所使用之電話，丁○○並
    於電話中要求戊○○降價1百元供搭計程車之用，戊○○答應
    後，雙方遂約定以1千9百元成交，並約定在基隆市○○街旁
    之崇德宮交易，丁○○到達該處後，恰好己○○亦返回基隆
    市○○街租居處，己○○即前往崇德宮，將1包小夾鍊帶塑膠
    袋裝之海洛因交付給丁○○，丁○○並交付2000元予己○○
    ，己○○再拿100元車資予丁○○。
三、嗣經警方自94年9月27日至同年10月18日止，對上開行動電話
    實施通訊監察發現鄭任文有販賣毒品情形，再循線於94年10
    月18日下午3時許，在基隆市○○路、崇法街口 (即本院旁)
    ，當場查獲己○○將安非他命1包 (毛重0.448公克)，以1千
    元之價格，販賣交付給乙○○，甫完成交易，乙○○發現警
    方，旋將安非他命丟棄在地上，警方並扣得該交易之安非他
    命1包，警方又旋於當日下午3時25分在己○○位於基隆市○○街180之1號租居處（起訴書誤載為基隆市○○○路46巷19
    號住處），扣得海洛因9包 (淨重7.9公克、空包裝重2.8公克
    )、安非他命3包 (毛重2. 923公克)及所有供本案販賣第一級
    毒品、第二級毒品所用之電子磅秤2臺、塑膠夾鏈袋441只及
    行動電話4具及與本案無關之葡萄糖4包 (毛重9.55公克)、美
    沙粉（毛重1.5公克）、食鹽水（4支）、現金12200元、吸食
    器1組、針筒2支等物，而悉上情。
四、案經基隆市警察局移送臺灣基隆地方法院檢察署檢察官偵查
    起訴。
    理  由
壹、證據能力方面：
一、按被告以外之人於審判外之言詞或書面陳述，除法律有規定
    者外，不得作為證據，刑事訴訟法第159 條第1 項定有明文
    。而被告以外之人於偵查中向檢察官所為之陳述，除顯有不
    可信之情況者外，得為證據，同法第159 條之1 第2 項復有
    明定。所謂「可信性之特別情況」，係指陳述經過沒有受其
    他外力影響而可信，指作陳述之情況，尚未到達證據價值判
    斷而言（參見法院辦理刑事訴訟案件應行注意事項第90點）
    。又被告以外之人於審判外之陳述，雖不符159 條之1 至15
    9 條之4 之規定，而經當事人於審判程序同意作為證據，法
    院審酌該言詞陳述或書面陳述作成時之情況，認為適當者，
    亦得為證據；當事人、代理人或辯護人於法院調查證據時，
    知有第159 條第1 項不得為證據之情形，而未於言詞辯論終
    結前聲明異議者，視為有前項之同意，同法第159 條之5 亦
    有明定。
二、查證人乙○○、丁○○於警訊、偵訊之證述，及被告所使用
    行動電話之監聽譯文表、通聯調閱查詢單、通聯紀錄、行政
    院衛生署管制藥品管理局檢驗成績書、法務部調查局鑑定通
    知書等證據，固屬被告以外之人於審判外之言詞或書面陳述
    ，惟上開證人於偵查時所為之證述，經查渠等陳述之情況，
    並無受到其他外力之影響之情形，且被告及其辯護人於準備
    程序及審理程序時對起訴書所列之上開證據之證據能力均不
    爭執，嗣亦未就上開證據聲明異議，依前揭法文規定，起訴
    書所列被告以外之人於審判外之陳述，自均得作為證據，併
    予敘明。
貳、實體方面：
一、訊據被告己○○固承認有於上揭時間、地點交付毒品予乙○○、丁○○之事實，然矢口否認係基於營利之意圖而販賣，
    辯稱：我沒有賺到錢，他們給我的錢，不久就交付給綽號「
    阿三」之男子，「阿三」又拿毒品給我，我又賣給別人，毒
    品是「阿三」的，我東西是跟「阿三」男子拿的，我施用「
    阿三」給我的毒品，會比較便宜云云。被告戊○○則矢口否
    認有販賣毒品之犯行，辯稱：我只有和對方通電話並約定價
    格、地點，那時我人在家裡，沒有出門，有說好價格2000元
    ，剛好己○○回來，我對鄭說，他朋友打電話過來，那時他
    朋友剛好打電話過來，就由己○○交付給對方，我忘記對方
    說2000元是要買安非他命或海洛因云云。
二、惟查：被告己○○確係基於營利之意圖，而販賣第一級毒品
    海洛因及第二級毒品安非他命之事實，被告戊○○確係基於
    營利之意圖，販賣第一級毒品海洛因之事實，業據被告二人
    於94年10月19日警詢、偵訊（見94年偵字第4171號卷〈一〉
    第4頁至23頁、第100頁至104頁、第117頁至127頁、見94年
    偵字第4171號卷〈二〉第31頁至33頁、第121頁至123頁、第
    190頁至193頁）、本院羈押訊問（95年1月27日）、準備程
    序（95年2月23日）及本院審理時（95年3月15日）供承不諱
    ，是以被告所為自白並無遭強暴、脅迫、利誘、詐欺、違法
    羈押或其他不正方法情事至明；復經下列證人乙○○於警詢
    、偵查、本院審理時；證人丁○○於警詢、偵查時證述明確
    ，並有扣案之毒品、被告與下列證人聯絡購買毒品之通聯監
    聽譯文、基隆市警察局刑警隊搜索、扣押筆錄等在卷可資憑
    佐，堪予採信：
  (一)販賣第一級毒品部分：
  (1)證人丁○○於警詢時證述：「第1通電話是己○○要我打電
    話給他女友，叫我跟她購買2000元海洛因，當時我人在基隆
    市廟口，她女友約我到崇法街「崇德宮」交易，我請她減少
    100元當車資，第2通則是我搭計程車快到「崇德宮」時打給
    他女友，要她下面等我，剛好己○○趕回來，我拿2000元給
    己○○，他拿100元給我當車資。」，其於檢察官偵訊時具
    結證稱：「我先打0000000000行動電話給己○○說要買2千
    元海洛因，己○○就叫我打0000000000，說那個人會叫我到
    那邊等，我打過去之後是一位女子接的，我們約在崇法街的
    崇德宮，當時我人在市區，我坐計程車過來，當時有約好買
    2000元，對方要給我車資，後來我坐計程車到崇德宮，時間
    約晚上11時左右，我到那邊後，己○○給我1包海洛因，我
    給他2千元，己○○再給我100元，我回去有施用己○○給我
    的海洛因，己○○並沒有說是他自己賣還是幫別人賣。」等
    語，核與附卷通話監聽譯文表內容所示：(1)己○○以行動電
    話於94年10月6日22時55分3秒與女友戊○○（0000000000）
    行動電話聯絡，說等一下會有人打電話給妳，要蔡女賣二千
    元，並要女友跟對方約時間、地點，約好再打電話給他。(2)
    丁○○以行動電話（0000000000）於同日22時57分5秒與戊○○聯絡，丁○○說是己○○叫我打電話給妳，並與蔡女談
    好價格為1900元，地點約在崇德宮。丁○○於同日23時05分
    5秒再與戊○○聯絡，告知蔡女已到看守所，要蔡女在下面
    等他。(3)丁○○於同日23時09分3秒與己○○聯絡，問己○○在那裡？鄭說是在廟這裡等情相符。足以證明丁○○當時
    確實有向被告己○○購買毒品海洛因，且購買毒品種類確係
    海洛因無訛，而被告戊○○確有參與聯絡，約好價格及交付
    地點事宜，嗣由己○○完成該筆交易（見94年偵字第4171號
    第22頁、第118至119頁）。而證人丁○○於本院審理時雖到
    庭具結證稱：那天我本來要買海洛因，但己○○沒有，雖然
    綽號「阿三」男子有安非他命，但我覺得數量太少，所以沒
    有買，通話內容沒有提到買那一種毒品云云。惟與前開監聽
    內容不符，縱有「阿三」男子存在，然證人及被告亦無法提
    供詳細姓名、年籍資料以供傳喚調查，而且證人於警詢及檢
    察官偵訊時，均未提及前開交易與該「阿三」之男子有關，
    足見證人審理時之證詞，顯係迴護被告虛偽之詞，委無足採
    。
  (2)被告戊○○於本院審理時，以證人身分具結證稱，渠於94年
    10月6日晚上，被告己○○打電話回來交待渠何事、證人丁○○打電話來時與之說了什麼已不記得云云，惟查，戊○○
    於檢察官質以「94年10月6日那次你們約定好1900元，後來
    為何不是你拿去」時，清楚答以「因那時我有吃解海洛因的
    藥，己○○剛好回來，就由己○○自己拿去。」等情，顯見
    渠當時神智並非不清，故其於本院審理時證稱，己○○交待
    渠何事、與丁○○約定事項為何，均以正在服用解毒藥，記
    憶不清云云，顯係為自身卸責及為被告己○○脫罪之詞，且
    與前開監聽記錄、證人丁○○於警、偵訊中所證不符，自難
    採信。再被告己○○於本院審理時，以證人身分具結證稱，
    渠本次未請戊○○交毒品及收錢，本次並無毒品交易云云，
    亦顯係為自身卸責之詞，且與前開監聽記錄、證人丁○○於
    警、偵訊中所證不符，尚難採信。被告2人與證人丁○○於
    本院審理時具結後所為虛偽之證詞，涉有偽證罪嫌，自應另
    予偵辦。
  (二)販賣第二級毒品部分：
    證人乙○○於警詢及檢察官偵訊時和本院審理時具結證稱，
    確有於附表所示時間、地點，向被告己○○購買安非他命3
    次，而證人乙○○於94年9月30日14時11分許，以0000000
    000行動電話連絡被告己○○，要向己○○購買安非他命2千
    元（密語為硬的），雙方並約好在培德路。於94年10月12
    日13時29分許，以00000000號電話連絡被告己○○，要向己○○購買安非他命1千元，同日13時57分許，再以00000000
    號電話連絡被告己○○，問己○○在那裡等？己○○答以是
    你早上來的這邊。於94年10月18日14時18分許，乙○○再
    以同一電話00000000連絡被告己○○，要己○○快一點，表
    示安非他命是要拿給別人的，同日14時29分許，乙○○又連
    絡被告己○○，要己○○快一點，別人在車站等他，同日14
    時41分許，乙○○再連絡被告己○○，問己○○在那裡，自
    己要上去拿，己○○說，再等5分鐘等語。均有監聽雙方通
    話內容譯文表在卷可稽（見94年偵字第4171號第57、58頁、
    第63頁、第66頁）。此與證人乙○○所證述情節均相符，而
    被告己○○亦不否認有交付安非他命予證人乙○○3次。是
    以被告鄭仕交付安非他命予乙○○3次之事實，堪予認定。
  (三)至被告己○○辯稱，其買入毒品之價格與售出之價格均係相
    同，並未獲利，亦即其並無營利之意圖，故不購成販賣，應
    僅構成轉讓毒品云云置辯。惟按販賣毒品之所謂販賣行為，
    係行為人基於營利之目的，而販入或賣出毒品而言。販賣毒
    品者，其主觀上須有營利之意圖，且客觀上有販賣之行為，
    即足構成，至於實際上是否已經獲利，則非所問。即於有償
    讓與他人之初，係基於營利之意思，並著手實施，而因故無
    法高於購入之原價出售，最後不得不以原價或低於原價讓與
    他人時，仍屬販賣行為。必也始終無營利之意思，縱以原價
    或低於原價有償讓與他人，方難謂為販賣行為，而僅得以轉
    讓罪論處（最高法院93年台上字第1651號判決意旨參照）。
    查被告己○○販賣第一級毒品予丁○○；販賣第二級毒品予
    乙○○之事實，業據本院認定如前，且證人丁○○、乙○○
    於警詢及偵訊時證稱，並未聽聞被告己○○提及這是別人東
    西或是和別人一起販售之行為，乙○○甚且證稱，就是向被
    告己○○購買，顯見被告等確係基於營利之意圖而販賣毒品
    ，況被告與上開購買者均非至親，自無屢屢甘冒重典，並大
    費周章予以轉讓而毫無利得，故其有營利之意圖甚明。
  (四)又扣案之白色粉末共9包（其中5包合計淨重6.49公克、空包
    裝重1.21公克，純度16.14%，純質淨重1.05公克；其中4包
    ，合計淨重1.41公克，空包裝重0.87克，純度11.23%，純質
    淨重0.16公克，經法務部調查局鑑驗結果，均含有第一級毒
    品海洛因成分，此有該局94年12月23日調科壹字第32000332
    0號、第000000000號鑑定通知書（見94偵字第4171 號卷二
    第143、144頁）附卷可稽。又扣案之結晶性粉末毛重0.448
    公克（未予檢體編號、見94年偵字第4171號卷二第214 頁）
    及毛重0.200公克、1.255公克、1.468公克，經行政院衛生
    署管制藥品管理局予以檢體編號3、10、14鑑驗結果，均檢
    出第二級毒品甲基安非他命成分（總毛重3.371公克），此
    有該局95年1月5日管檢字第0940013695號、94年12月13日管
    檢字第0940012129號檢驗成績書附卷可稽（見94偵字第4171
    號卷二第131、132頁）。此外，復有被告與上開證人之通聯
    紀錄、通訊監聽譯文及查獲現場照片6張附卷可按，並有被
    告所有供販賣毒品用之電子磅秤2臺、塑膠夾鏈袋441只及行
    動電話4具等物扣案可資佐證。足認被告等前揭自白與事實
    相符，應堪採信。
三、綜上所述，被告所辯，均不足採，本件事證明確，被告2人
    等犯行堪以認定，應依法論科。
四、按海洛因、甲基安非他命，分別為毒品危害防制條例第2條
    第2項第1款、第2款所規定之第一級、第二級毒品，被告予
    以販賣，核被告己○○所為，係犯毒品危害防制條例第4條
    第1項販賣第一級毒品罪及同條第2項販賣第二級毒品罪。被
    告戊○○所為，係犯毒品危害防制條例第4條第1項販賣第一
    級毒品罪。2人就販賣第一級毒品部分，有犯意之聯絡，行
    為之分擔，應論以共同正犯。又被告2人持有第一級毒品海
    洛因及被告己○○持有第二級毒品甲基安非他命，係為販賣
    ，其持有之低度行為，分別為販賣之高度行為吸收，不另論
    罪。被告己○○先後多次販賣第二級毒品之犯行，均時間緊
    接，所犯係犯罪構成要件相同之罪，應依連續犯規定，應論
    以一販賣第二級毒品罪，並加重其刑，因販賣第二級毒品為
    法定刑無期徒刑或7年以上有期徒刑，依刑法第65條規定，
    無期徒刑不得加重。又被告己○○所犯上開二罪，犯意各別
    ，罪名互異，應予分論併罰。另查被告己○○曾有事實欄所
    載刑之科刑及執行完畢情形，有臺灣高等法院被告全國前案
    紀錄表在卷可稽，其受有期徒刑之執行完畢5年以內再犯本
    件有期徒刑以上之罪，為累犯，應依法就販賣第一級毒品之
    得併科之罰金刑及販賣第二級毒品之有期徒刑及得併科罰金
    部分遞加重其刑。另被告共同販賣第一級毒品部分，因本件
    查獲被告販賣海洛因之對象僅1人，且僅販賣1次，販賣數量
    非多、所得尚微，其惡性與犯罪情節較諸大量走私進口或長
    期販賣毒品之「大盤」、「中盤」毒販有重大差異，衡情即
    使論以法定最輕本刑無期徒刑，猶屬法重情輕，爰依刑法第
    59條規定，就其販賣第一級毒品部分予以酌量減輕其刑。爰
    審酌被告有施用毒品之前科，明知毒品危害社會甚鉅，且己
    身亦深受毒品之害，竟仍為圖一己之私利，而販賣毒品，其
    惡性非輕，並審酌其販賣之次數、販毒所得，以及犯後供詞
    反覆，並於本院審理時仍否認犯行，並無悔意等一切情狀，
    分別量處如主文所示之刑，被告己○○部分並定其應執行刑
    ，以示懲儆。
五、扣案之海洛因9包 (淨重7.9公克、空包裝重2.08公克)、安
    非他命3包 (毛重2.923公克)及未編號之安非他命1包 (毛重
    0.448公克)，均為查獲之毒品，包裝不能與毒品析離，不論
    屬犯人所有與否，均應依毒品危害防制條例第18條第1項前
    段規定宣告沒收銷燬之；另扣案之電子磅秤2臺、塑膠夾鏈
    袋441只及行動電話4具（內含SIM卡肆張）等物，顯係供本
    件販賣第一級、第二級毒品所用之物，爰依毒品危害防制條
    例第19第1項規定予以宣告沒收；又被告2人販賣第一級毒品
    海洛因所得新台幣1900元、被告己○○販賣第二級毒品安非
    他命所得新台幣4,000元，均應依毒品危害防制條例第19 條
    第1項規定諭知沒收，如全部或一部不能沒收時，以其財產
    抵償之。
據上論斷，應依刑事訴訟法第299條第1項前段，毒品危害防制條
例4條第1項、第2項、第18條第1項前段、第19條第1項，刑法第
11條、第28條、第56條、第47條、第59條、第51條第5款，判決
如主文。
本案經檢察官甲○○到庭執行職務。
中    華    民    國    95    年    3    月    29    日
                  刑事第二庭審判長法  官  王敏慧
                                  法  官  劉桂金
                                  法  官  陳伯厚
以上正本證明與原本無異。
對於本件判決如有不服，應於收受送達後10日內，向本院提出上
訴書狀，上訴於臺灣高等法院，並按他造當事人之人數附具繕本
。
中    華    民    國    95    年    3     月    30    日
                                  書記官  明祖斌
附錄論罪法條：
毒品危害防制條例第4條第1、2項
製造、運輸、販賣第一級毒品者，處死刑或無期徒刑；處無期徒
刑者，得併科新臺幣 1 千萬元以下罰金。
製造、運輸、販賣第二級毒品者，處無期徒刑或 7 年以上有期徒
刑，得併科新臺幣 7 百萬元以下罰金。
附表：
┌──┬──────┬───────┬─────┬─────┐
│編號│ 販賣時間   │ 販賣地點     │ 販賣對象 │販賣價格  │
├──┼──────┼───────┼─────┼─────┤
│一  │94年9月30日 │ 基隆市○○路 │ 乙○○   │1包2千元  │
│    │下午2時11分 │ OK便利商店附 │          │          │
│    │            │ 近           │          │          │
├──┼──────┼───────┼─────┼─────┤
│二  │94年10月12日│ 基隆市○○路 │ 同上     │1包1千元  │
│    │下午1時29分 │ 加油站對面   │          │          │
│    │            │ 湯姆熊       │          │          │
├──┼──────┼───────┼─────┼─────┤
│三  │94年10月18日│ 基隆市○○路 │ 同上     │1包1千元  │
│    │下午3時     │ 、崇法街口   │          │          │
└──┴──────┴───────┴─────┴─────┘


司法院資訊處製作；財團法人民間司法改革基金會備份。
